臺灣高等法院刑事裁定
109年度聲再字第147號
再審聲請人
即受判決人  郭信忠



上列再審聲請人即受判決人因強盜案件，對於本院103年度上訴
字第2446號，中華民國103年12月3日第二審確定判決（原審案號
：臺灣臺北地方法院103年度易字第21號，起訴案號：臺灣臺北
地方檢察署102年度偵字第14802號），聲請再審，本院裁定如下
：
    主  文
再審之聲請駁回。                                            理  由
一、聲請再審意旨略以：再審聲請人即受判決人郭信忠所犯強盜
    案件，經原確定判決依累犯規定加重其刑，然依大法官釋憲
    結果已將刑法第47條廢止刪除，請求適用大法官釋憲結果，
    就再審聲請人所犯強盜案件不予適用累犯規定，重新審理或
    裁定應執行刑，爰依刑事訴訟法第420條第1項第6款（誤載
    為第6項）、第427條第2款（誤載為第2項）、第429條、第3
    81條規定提出再審云云。
二、按再審及非常上訴制度，雖均為救濟已確定之刑事判決而設
    ，惟再審係為原確定判決認定事實錯誤而設之救濟程序，非
    常上訴程序則在糾正原確定判決法律上之錯誤，如對於原確
    定判決認係以違背法令之理由聲明不服，則應依非常上訴程
    序循求救濟（最高法院101年度台上字第606號、105年度台
    抗字第337號裁定意旨參照）。是刑事訴訟之再審制度，係
    為確定判決認定事實錯誤而設之救濟程序，故為受判決人利
    益聲請再審者，必其聲請合於刑事訴訟法第420條第1項第1
    款至第6款或第421條所定之情形，始得為之，此與非常上訴
    程序旨在糾正確定裁判之審判違背法令者，並不相同。又確
    定終局裁判所適用之法律或命令，或其適用法律、命令所表
    示之見解，經司法院依人民聲請解釋認為與憲法意旨不符，
    其受不利確定終局裁判者，得以該解釋為再審或非常上訴之
    理由，業為司法院釋字第185號解釋在案；另司法院就人民
    聲請解釋憲法，宣告確定終局裁判所適用之法令於一定期限
    後失效者，聲請人就聲請釋憲之原因案件即得據以請求再審
    或其他救濟，檢察總長亦得據以提起非常上訴，亦經司法院
    釋字第725號補充解釋明確。固賦與受不利確定裁判而聲請
    解釋之人，得就聲請之原因案件據以請求再審或其他救濟，
    檢察總長亦得據以提起非常上訴，以為特別救濟。然究竟應
    以再審、非常上訴，抑或其他方法救濟，仍應視其聲請之原
    因案件之性質，合於何種救濟規定，非謂必得以「再審」之
    方式救濟。而聲請再審應以再審書狀，敘述理由，附具原判
    決之繕本及證據，提出於管轄法院為之。但經釋明無法提出
    原判決之繕本，而有正當理由者，亦得同時請求法院調取之
    ；法院認為聲請再審之程序違背規定者，應以裁定駁回之。
    但其不合法律上之程式可以補正者，應定期間先命補正。刑
    事訴訟法第429條、第433條亦分別定有明文。所謂敘述理由
    ，係指具體表明符合法定再審事由之原因事實而言。所稱證
    據，係指足以證明再審事由存在之證據。倘僅泛言有法定再
    審事由，而未敘明具體情形，或所述具體情形，顯與法定再
    審事由不相適合，或未提出足以證明再審事由存在之證據，
    均應認聲請再審之程序違背規定（最高法院102年度台抗字
    第615號裁定意旨參照）。次按聲請再審之案件，除顯無必
    要者外，應通知聲請人及其代理人到場，並聽取檢察官及受
    判決人之意見。但無正當理由不到場，或陳明不願到場者，
    不在此限；為釐清聲請是否合法及有無理由，除聲請顯屬程
    序上不合法或顯無理由而應逕予駁回，例如非聲請權人聲請
    再審，或聲請顯有理由，而應逕予裁定開啟再審者外，原則
    上應賦予聲請人及其代理人到庭陳述意見之機會，並聽取檢
    察官及受判決人之意見，俾供法院裁斷之參考，新修正之刑
    事訴訟法第429條之2及其立法說明可資參照。
三、經查：
  ㈠本件再審聲請意旨所指，無非係請求依司法院釋字第775號解
    釋意旨對受判決人為有利之認定，然揆諸前揭說明，再審制
    度係為救濟確定判決「認定事實」錯誤而設，再審之聲請應
    以刑事訴訟法第420條第1項第1款至第6款或第421條所定之
    情形，始得為之，是本件受判決人既係以原確定判決「適用
    法條」（即依刑法第47條累犯規定加重其刑）錯誤而提起再
    審，顯非指摘「認定事實」之錯誤，自無從依再審程序救濟
    。
  ㈡另受判決人雖以前開理由聲請再審，並檢具原確定判決之繕
    本，惟從形式上觀察，再審聲請人僅提出原確定判決之繕本
    資料，並未提出任何足資判斷原確定判決對於事實認定有何
    錯誤之證據，即未提出任何足以動搖原確定判決所認定事實
    之「新事實」或「新證據」，未具體表明符合刑事訴訟法第
    420條第1項第6款法定再審事由之原因事實，是依上開說明
    ，本件再審之聲請不符法律上之程式，其聲請程序顯屬不合
    法，且無從命補正，亦顯無聽取再審聲請人意見之必要，爰
    不通知再審聲請人到場，逕予駁回。
據上論斷，應依刑事訴訟法第433條前段，裁定如主文。
中　　華　　民　　國　　109 　年　　4 　　月　　23　　日
                  刑事第二十三庭審判長法　官  李釱任
                                      法　官  連育群
                                      法　官  崔玲琦
以上正本證明與原本無異。
如不服本裁定，應於裁定送達後5日內向本院提出抗告狀。
                                      書記官  李政庭
中　　華　　民　　國　　109 　年　　4 　　月　　23　　日